臺灣臺北地方法院民事判決　　　　　　99年度重訴字第1348號
原　　　告　花旗（臺灣）商業銀行股份有限公司
　　　　　　（原名美商花旗銀行股份有限公司臺北分公司）
法定代理人　管國霖
訴訟代理人　王賢周
被　　　告　張希嘉
　　　　　　蔡美露
　　　　　　張雅鳳
　　　　　　唐大安
共　　　同
訴訟代理人　景熙焱律師
被　　　告　黃明珠
上列當事人間請求侵權行為損害賠償事件，經本院刑事庭以98年
度重附民字第25號裁定移送前來，本院於民國100年8月16日言詞
辯論終結，判決如下：
    主      文
被告應連帶給付原告美金柒拾萬仟壹佰肆拾壹元陸角玖分及自
民國九十八年七月二十七日起至清償日止按年利率百分之五計算
之利息。
訴訟費用由被告連帶負擔。
本判決於原告以新臺幣柒佰柒拾萬元供擔保後，得假執行；但被
告如以新臺幣貳仟肆佰萬元為原告預供擔保，得免為假執行。
    事實及理由
一程序方面：
  (一)本件原告美商花旗銀行股份有限公司依企業併購法有關分割
    之規定，將在臺分行部分營業、資產及負債分割予花旗（臺
    灣）商業銀行股份有限公司，經行政院金融監督管理委員會
    民國98年7月17日金管銀外字第09800316560號函核准，花旗
    （臺灣）商業銀行股份有限公司於100年4月8日聲明承受訴
    訟（參見本院卷第13至29頁），應予准許。
  (二)按訴狀送達後，原告不得將原訴變更或追加他訴，但擴張或
    減縮應受判決事項之聲明者，不在此限，民事訴訟法第255
    條第1項第3款定有明文。本件原告起訴聲明請求被告給付美
    金704,760元及其法定遲延利息，嗣於100年7月21日具狀變
    更聲明請求被告給付美金703,141.69元及其法定遲延利息，
    核屬減縮應受判決事項之聲明，應予准許。
  (三)被告黃明珠經合法通知均未於言詞辯論期日到場，核無民事
    訴訟法第386條所列各款情形，爰依原告之聲請，由其一造
    辯論而為判決。
二原告主張：被告張希嘉、黃明珠、蔡美露、張雅鳳及唐大安分
  別為訴外人嘉可嘉鼎股份有限公司（下稱嘉可嘉鼎公司）之實
  際負責人、副董事長、財務部經理、船務部經理及訴外人逸迅
  航空貨運承攬有限公司（下稱逸迅公司）之負責人，共謀以虛
  偽不實文件向原告申辦信用狀押匯，詐取現金，並由被告張希
  嘉、黃明珠及蔡美露於97年5月15日、17日指示被告張雅鳳以
  不實之逸訊公司提單及嘉可嘉鼎公司商業發票、包裝單、保險
  單、檢驗證明書等文件，向原告申辦信用狀押匯美金352, 840
  元、351,920元，致原告陷於錯誤，扣除相關費用後，分別於
  97年5月20日、27日墊付美金352,010.91元、351,130.78元給
  嘉可嘉鼎公司，而受有損害，嗣原告持提單等文件向開狀銀行
  提示請求付款，遭開狀銀行以押匯文件有瑕疵為由拒絕付款，
  始知上情，原告得依民法第184條第1項、第185條第1項規定請
  求被告連帶賠償損害等情，求為判命被告連帶給付原告美金
  703,141.69元及自起訴狀繕本送達翌日起至清償日止按年利率
  5%計付利息之判決，並願供擔保，請准宣告假執行。
三被告張希嘉、蔡美露、張雅鳳、唐太安（下稱被告張希嘉等4
  人）辯稱：嘉可嘉鼎公司依民法第188條、第28條規定，對於
  受僱人或代表人之侵權行為應負連帶責任，故嘉可嘉鼎公司為
  本件連帶債務人。嘉可嘉鼎公司於99年7月16日具函向原告表
  示以其對於原告之美金60萬元定期存款債權及強制執行分配款
  新臺幣4,421,639元即約美金152,470元，指定先清償本件押匯
  詐欺損失，故原告之債權已因抵銷、抵充而消滅等語。聲明請
  求駁回原告之訴及其假執行之聲請，如受不利之判決，並願供
  擔保，請准宣告免為假執行。
四被告黃明珠經合法通知，均未於言詞辯論期日到場，亦未提出
  書狀作何聲明或陳述。
五本院之判斷：
  按「因故意或過失，不法侵害他人之權利者，負損害賠償責任
  。故意以背於善良風俗之方法，加損害於他人者亦同。」、「
  數人共同不法侵害他人之權利者，連帶負損害賠償責任。不能
  知其中孰為加害人者，亦同。」、「因故意侵權行為而負擔之
  債，其債務人不得主張抵銷。」、「清償人所提出之給付，應
  先抵充費用，次充利息，次充原本；其依前二條之規定抵充債
  務者亦同。」民法第184條第1項、第185條第1項、第339條、
  第323條分別定有明文。本件被告不爭執共同以虛偽不實之信
  用狀、提單等文件向原告申辦信用狀押匯，致原告陷於錯誤，
  分別於97年5月20日、27日墊付美金352,010.91元、351,130.
  78元給嘉可嘉鼎公司，而受有損害等情，惟被告張希嘉等4人
  辯稱：嘉可嘉鼎公司對於被告張希嘉、黃明珠、蔡美露、張雅
  鳳之侵權行為應連帶負損害賠償責任，且對於原告有美金60萬
  元之定期存款債權，原告亦因強制執行獲分配新臺幣4,421,
  639元，嘉可嘉鼎公司已主張抵銷、抵充本件押匯詐欺損失等
  語。經查，被告張希嘉等4人既主張嘉可嘉鼎公司主張抵銷之
  債務係因押匯詐欺所生，應屬因故意侵權行為而對原告負擔之
  債務，故原告主張嘉可嘉鼎公司不得主張以定期存款債權抵銷
  ，並非無據。另原告固不爭執對於嘉可嘉鼎公司因開發信用狀
  所生融資債權及本件損害賠償債權合計美金3,098,777元即新
  臺幣99,253,827元已因強制執行（以本票債權聲請）獲分配新
  臺幣4,421,639元等情，惟該分配金額尚不足抵充利息新臺幣
  7,063,065元（參見本院卷第90、99、100頁之分配表），故
  本件原告請求被告連帶賠償損害額美金703,141.69元，為有理
  由。
六綜上所述，原告依民法第184條第1項、第185條第1項規定請求
  被告連帶給付美金703,141.69元及自起訴狀繕本送達翌日即98
  年7月27日起至清償日止按年利率5%計算之法定遲延利息，為
  有理由，應予准許。原告與被告張希嘉等4人均陳明願供擔保
  ，以代釋明，聲請宣告假執行或免為假執行，核無不合，爰分
  別酌定相當擔保金額准許之，被告黃明珠部分並依職權宣告預
  供擔保後得免為假執行。
七本件判決之基礎已臻明確，兩造其餘攻擊防禦方法及主張舉證
  ，於判決結果不生影響，無一一審究之必要，附此敘明。
八據上論結，本件原告之訴為有理由。依民事訴訟法第385條第1
  項前段、第85條第2項、第390條第2項、第392條第2項，判決
  如主文。
中    華    民    國    100    年     8    月    30   日
                  民事第二庭法  官  林玲玉
以上正本係照原本作成。
如對本判決上訴，須於判決送達後20日內向本院提出上訴狀。如
委任律師提起上訴者，應一併繳納上訴審裁判費。
中    華    民    國    100    年     8    月    30   日
                            書記官  劉碧輝